【裁判字號】    99,易,10
【裁判日期】    990225
【裁判案由】    詐欺
【裁判全文】
臺灣高雄地方法院刑事判決                99年度易字第10號
公  訴  人  臺灣高雄地方法院檢察署檢察官
被      告  甲○○
上列被告因詐欺案件，經檢察官提起公訴（98年度偵字第8867號
，第19234 號），被告於準備程序進行中就被訴事實為有罪之陳
述，經本院合議庭裁定改依簡式審判程序審理，判決如下：
    主  文
甲○○共同意圖為自己不法之所有，以詐術使人將本人之物交付
，處有期徒刑陸月，如易科罰金，以新臺幣壹仟元折算壹日；又
幫助意圖為自己不法之所有，以詐術使人將本人之物交付，處有
期徒刑參月，如易科罰金，以新臺幣壹仟元折算壹日。應執行有
期徒刑捌月，如易科罰金，以新臺幣壹仟元折算壹日。
    事  實
一、甲○○預見將自己金融帳戶提供交付予不相識之人使用，可
    能供犯罪集團用以作為騙取他人財物之工具，竟仍於民國97
    年7 月22日前某不詳時日，應允擔任提供帳戶及提領詐騙所
    得之車手工作，而與姓名、年籍均不詳之成年詐騙集團成員
    ，共同基於意圖為自己不法所有之詐欺取財犯意聯絡，由甲○○於97年7 月間某日，在不詳地點，提供其所有兆豐國際
    商業銀行（下稱兆豐銀行）帳號為00000000000 號之帳戶做
    為匯款工具，該詐騙集團成員取得上開帳號後，旋於同年7
    月17日，由姓名、年籍不詳，自稱為「陳美心」之成年女子
    ，撥打電話予丙○○，佯稱係警政署165 詐騙中心人員，因
    其帳戶遭吳文正檢察官凍結，須匯款繳交保證金120 萬元云
    云，致丙○○陷於錯誤，於同年7 月22日上午，匯款新台幣
    （下同）120 萬元至上開甲○○之兆豐銀行帳戶內。嗣丙○○匯款後，甲○○旋即於同日12時35分許，依該詐騙集團之
    指示，前往高雄縣岡山鎮○○○路138 號之兆豐銀行岡山分
    行，在該分行之櫃檯，自上開帳戶內提領現金1,195,000 元
    ，並於該分行之門口將1,195,000 元之現金全數交予該詐騙
    集團成員，其帳戶中所留之5000元則作為甲○○之報酬。嗣
    因丙○○察覺有異，報警循線查悉上情。
二、甲○○明知國內社會常見之詐騙集團，經常利用他人之存款
    帳戶轉帳，以掩飾渠等犯罪之不法所得，逃避執法人員之查
    緝，而提供自己或他人之金融帳戶、存摺、提款卡、印章及
    密碼予陌生人士使用，更常與財產犯罪密切相關，可能被不
    法犯罪集團所利用，以遂渠等詐欺犯罪及隱匿、掩飾渠等犯
    罪所得財物或財產上利益之目的，竟仍以縱有人以其金融帳
    戶實施詐欺取財犯行，亦不違背其本意之幫助犯意，因其帳
    戶遭通報列為人頭帳戶，仍於97年10月8 日，向不知情之衡
    登峰借用衡登峰所申請，臺灣土地銀行股份有限公司（下稱
    土地銀行）路竹分行之存摺帳戶、提款卡及密碼（帳號為00
    0-000000000000號），並於同日16時30分許，在高雄市○○
    路上之不詳地點，將上開帳戶之存摺、提款卡及密碼交予姓
    名年籍不詳，自稱「谷先生」之成年男子，容任該帳戶供他
    人用以詐取財物。嗣該不詳成年男子所屬詐騙集團成員取得
    上開帳戶之存摺、提款卡及密碼後，即基於意圖為自己不法
    所有之犯意聯絡，於97年10月11日16時9 分許，撥打電話予
    乙○○，謊稱其網路購物單誤填為分期付款單云云，致乙○○陷於錯誤，依指示操作自動櫃員機：（1 ）分別於同日16
    時30分許、18時59分許，匯款29,983元、24,057元至與本案
    無關，吳顯明（前經臺灣嘉義地方法院判處有期徒刑6 月確
    定，嗣臺灣台南地方法院檢察署以98年度偵字第4832號為不
    起訴處分）所申請之嘉義埤仔頭郵局帳號為00000000000000
    號帳戶內；（2 ）於同日17時14分許，匯款100,000 元至與
    本案無關，吳東霖（業經臺灣台南地方法院檢察署為不起訴
    處分）所申請之第一銀行帳號為00000000000 號帳戶內；（
    3 ）於97年10月12日0 時34分許，匯款29,983元至與本案無
    關，張雅芳（業經臺灣台南地方法院檢察署為不起訴處分）
    所申請之埔心郵局帳號為000000000000000 號帳戶內；（4
    ）於97年10月12日1 時2 分許，則依電話指示匯款100,000
    元，至甲○○所交付之上開土地銀行帳戶內。嗣因乙○○匯
    款後察覺有異，始報警循線查悉上情。
三、案經高雄縣政府警察局岡山分局報告暨台南市政府警察局第
    二分局報請臺灣臺南地方法院檢察署呈請臺灣高等法院檢察
    署檢察長令轉臺灣高雄地方法院檢察署檢察官偵查起訴。
    理  由
一、本案被告黃嘉睿所犯之罪，並非法定刑為死刑、無期徒刑或
    最輕本刑三年以上有期徒刑之罪，亦非高等法院管轄第一審
    之案件，其於本院準備程序中就被訴事實已為有罪之陳述，
    本院乃裁定進行簡式審判程序。又簡式審判程序之證據調查
    ，依刑事訴訟法第273 條之2 規定，不受同法第159 條第1
    項審判外陳述排除之限制，再被告對於卷內之各項證據亦不
    爭執證據能力，故卷內所列之各項證據，自得作為證據，先
    予敘明。
二、上揭犯罪事實，業據被告甲○○於本院審理時坦承不諱，核
    與被害人丙○○、乙○○於警詢時之指述，證人即上開土地
    銀行申辦人衡登峰證述情節相符（見高雄縣政府警察局岡山
    分局警卷一第7 頁至第8 頁、台南市警察局第二分局警卷二
    第46頁至第50頁），復有兆豐銀行開戶人資料、客戶歷史檔
    交易明細查詢表、新台幣存摺類取款憑條、萬泰商業銀行匯
    款申請書、臺灣土地銀行客戶基本資料查詢、客戶往來明細
    查詢各1 份、被害人乙○○提出之自動櫃員機交易明細表影
    本及監視器翻拍畫面5 張（見98年度偵字第8867號偵卷一第
    10頁、第20頁至第24頁、高雄縣政府警察局岡山分局警卷一
    第17頁、第19頁至第20頁、台南市警察局第二分局警卷二第
    43頁、第56頁）附卷可憑。又依一般經驗，於郵局或銀行等
    金融機構開設存款帳戶暨請領存摺及提款卡，係供個人從事
    社會經濟活動流通資金之用，具有專屬性。且存摺、金融卡
    等有關個人財產、身分之物品，如淪落於不明人士手中，極
    易被利用為與財產有關犯罪工具，此為一般社會大眾所悉，
    被告為一具相當智識程度之成年人，自可預見提供金融帳戶
    之提款卡、密碼等物供他人使用，可能幫助詐欺集團既遂詐
    欺犯行並逃避查緝，是縱有人以其金融帳戶實施詐欺犯罪，
    亦不違背其本意之幫助詐欺不確定故意甚明。綜此，由前述
    被害人指述及相關書證等補強證據，足資擔保被告之自白核
    與事實相符。是本件事證明確，被告犯行堪以認定，應予依
    法論科。
三、按幫助犯之成立，主觀上行為人須有幫助故意，客觀上須有
    幫助行為，意即需對於犯罪與正犯有共同之認識，而以幫助
    之意思，對於正犯資以助力，而未參與實施犯罪之行為者而
    言（參照最高法院75年度台上字第1509號、88年度台上字第
    1270號判決意旨）。被告就犯罪事實欄一所為，除提供帳戶
    予詐騙集團成員使用外，猶前往提領帳戶內詐欺贓款，而實
    行詐欺取財罪之構成要件行為，揆諸前開判例意旨，核其所
    為，係犯刑法第339 條第1 項之詐欺取財罪；另被告就犯罪
    事實欄二（4 ）所為，係基於幫助詐騙集團成員犯詐欺罪而
    提供提款卡等帳戶資料，且並無任何積極證據證明有參與實
    施詐欺取財之犯罪構成要件行為，是核其所為，係犯刑法第
    30 條 第1 項、第339 條第1 項之幫助詐欺取財罪。又被告
    與成年詐騙集團成員間，就犯罪事實欄一之犯行，有犯意聯
    絡及行為分擔，應論以共同正犯。被告上開二罪，犯意各別
    ，行為互殊，應予分論併罰。再被告就犯罪事實欄二提供帳
    戶等資料予詐騙集團成員之幫助犯行，應依刑法第30條第2
    項之規定，按正犯之刑減輕之。爰審酌被告為智慮健全、具
    一般社會生活經驗之人，竟任意將帳戶提供不詳人士使用，
    並擔任詐騙集團車手，致被害人受騙而損失高達120 萬元，
    犯罪所生損害甚鉅，其於遭列警示帳戶後，復再次提供帳戶
    、提款卡及密碼供不詳人士使用，危害社會治安及金融交易
    安全，並使犯罪之追查趨於複雜，所為實不足取，然念及被
    告未曾因故意受有期徒刑以上刑之宣告，有臺灣高等法院被
    告前案紀錄表在卷可按，且犯後坦承犯行，態度尚佳，知所
    悔悟，及絕大部分詐欺所得均為他人所取等一切情狀，分別
    量處如主文所示之刑，並均諭知易科罰金之折算標準，再定
    其應執行刑。又98年12月30日公布施行之刑法第41條第8 項
    規定：「第1 項至第4 項及第7 項之規定，於數罪併罰之數
    罪均得易科罰金或易服社會勞動，其應執行之刑逾6 月者，
    亦適用之」，本件被告所犯上開各罪所處之刑均在6 個月以
    下，且均符合刑法第41條第1 項之規定而得易科罰金，爰依
    上開規定，併諭知易科罰金之折算標準。
據上論斷，應依刑事訴訟法第273 條之1 第1 項、第299 條第1
項前段，刑法第28條、第30條第1 項前段、第2 項、第339 條第
1 項、第41條第1 項前段、第8 項、第51條第5 款，刑法施行法
第1條 之1 ，判決如主文。
本案經檢察官鄧藤墩到庭執行職務。
中    華    民    國    99    年    2     月    25    日
                  刑事第七庭    法  官  簡佩珺
以上正本證明與原本無異。
如不服本判決應於收受送達後十日內向本院提出上訴書狀，並應
敘述具體理由；其未敘述上訴理由者，應於上訴期間屆滿後二十
日內向本院補提理由書（均須按他造當事人之人數附繕本）「切
勿逕送上級法院」。
中    華    民    國    99    年    2     月    25    日
                                書記官  蕭家玲
附錄犯罪科刑法條：
中華民國刑法第339條
（普通詐欺罪）
意圖為自己或第三人不法之所有，以詐術使人將本人或第三人之
物交付者，處 5 年以下有期徒刑、拘役或科或併科 1 千元以下
罰金。
以前項方法得財產上不法之利益或使第三人得之者，亦同。
前二項之未遂犯罰之。
中華民國刑法第30條
（幫助犯及其處罰）
幫助他人實行犯罪行為者，為幫助犯。雖他人不知幫助之情者，
亦同。
幫助犯之處罰，得按正犯之刑減輕之。

司法院資訊處製作；財團法人民間司法改革基金會備份。
